【裁判字號】    95,交聲,135
【裁判日期】    950605
【裁判案由】    違反道路交通管理處罰條例聲明異議
【裁判全文】
臺灣苗栗地方法院交通事件裁定       95年度交聲字第135號
原處分機關  交通部公路總局新竹區監理所苗栗監理站
異  議  人
即受處分人  乙○○
上列異議人即受處分人因違反道路交通管理處罰條例案件，對於
交通部公路總局新竹區監理所苗栗監理站95年3 月31日以竹監苗
字第裁54─DB0000000 號所為之裁決處分（原舉發案號：桃園縣
政府警察局桃縣警交字第DB0000000 號），聲明異議，本院裁定
如下：
    主  文
異議駁回。
    理  由
一、按汽車駕駛人，行經有燈光號誌管制之交岔路口闖紅燈者，
    處新臺幣（下同）1 千8 百元以上5 千4 百元以下罰鍰。又
    汽車駕駛人有左列各款所列條款之一者，除依原條款處罰鍰
    外，並予記點：三有第53條條情形之一者，記違規點數3 點
    。道路交通管理處罰條例第53條、第63條第1 項第3 款分別
    定有明文。
二、原處分意旨略以：異議人即受處分人乙○○於民國95年3 月
    5 日22時33分，駕駛車號5163-HM 號的自用一般小客車，行
    經桃園縣中壢市○○路口時，因駕車行經有燈光號誌管制之
    交岔路口闖紅燈之違規，經苗栗縣警察局頭份分局執勤員警
    黃德順掣單舉發，有桃園縣政府警察局95年3 月5 日桃縣警
    交字第DＺ000000000 號舉發違反道路交通管理事件通知單影
    本1 張在卷可考，其違反道路交通管理處罰條例第53條第1
    項之規定，復未依期限自動繳納，原處分機關於95年3 月31
    日裁罰2,700 元，並依同法第63條第1 項第3 款記違規點數
    3 點。
三、本件聲明異議意旨略以：異議人行經該時地，路口號誌燈號
    並非紅燈，且員警所為取締位置距事發地點約150 －200 公
    尺，根本無法目視該路口燈號，卻逕自認定異議人闖紅燈，
    並口出不妥之言（已另向桃園縣警察局督察室申訴），對此
    裁罰甚感不服，列舉事實及異議如下：
    (1)經異議人事後查證遭警攔檢之路口，該號誌燈雖為有指示
      標示之燈號，然異議人於該時段行經時，燈號只有綠燈標
      示，並無紅燈指示，何來闖紅燈之事實？且當時天色昏暗
      ，辨識本就不易；況異議人非當地居民，不諳路況或不及
      反應，而燈號有無故障及是否有秒差等問題，經當場向攔
      檢員警反應，未獲處置，事後於申訴陳述意見中亦有提出
      ，均無答覆。判決書中逕依原處分機關所為「違規事實明
      確」，而維持原處分，難以服人。懇請鈞院詳查，以維公
      平正義。
    (2)有關員警取締位置乙節，按原處分機關所述，必須依治安
      多方考量，然當時攔檢地點距舉發違規之路口約150－200
      公尺遠，其時為深夜22時30分許，而員警（含警車）係隱
      藏於人行道上，遠眺路口動向，並伺機突然衝出攔檢，異
      議人因此緊急煞車，由內車道向外急停，飽受驚嚇，惶惶
      不已，如是時尚有其它車輛或行人經過，肇生事故責任歸
      誰？而深夜由路邊突然衝出驚嚇百姓，甚而造成緊急煞車
      停靠等危險駕駛行為，亦為所述治安考量夫？
    (3)經異議人場再次鑑勘發現，該路口紅綠燈為單面號誌，且
      中間尚有高約10公尺之大榕樹乙棵阻擋視線，從員警取締
      位置不僅無法看見燈號變換，甚而無法目視該燈號，其取
      締基準為何？有無誤判卻寧願將錯就錯之可能？
    (4)異議人於員警攔檢取締時，針對上情要求釋疑，卻遭該員
      警嘲諷「連燈號都看不懂」，並口出「不服就去申訴」及
      「不然你叫警察都不要出來取締好了」等語。顯示該員警
      執行勤務時之精神狀態稍欠穩定，易暴易怒。而就此節，
      異議人向桃園縣警察局督察室申訴後，迄僅中壢分局乙員
      巡官以電話查詢是否確有申訴，旋石沉大海，音訊全無，
      請容獲覆。
    (5)異議人現已蒐整現場照片為證，惟因近期演訓任務繁忙，
      而整理稽證尚需時間，相關物品將於庭訊呈送。綜上所述
      ，原處分機關所為之處分，顯有錯誤，為此狀請鈞院撤銷
      原處分。
四、經查，異議人於上開時間、地點，駕駛上開自用小客車之事
    實，業經證人即舉發之桃園縣政府警察局警員甲○○到庭證
    稱屬實（見本院卷95年5 月17日訊問筆錄），並有桃園縣政
    府警察局95年3 月5 日桃警局交字第DB0000000 號舉發違反
    道路交通管理事件通知單、裁決書、送達證書影本為證，復
    經證人及舉發員警甲○○到案證述明確。至於異議人辯稱如
    上，經查：
    (1)異議人邊辯稱「其於該時段行經時，燈號只有綠燈標示，
      並無紅燈指示，何來闖紅燈之事實？」邊陳稱：「且當時
      天色昏暗，辨識本就不易；況異議人非當地居民，不諳路
      況或不及反應」，足以說明異議人對於當時行車之燈號為
      紅燈或綠燈並不明確；又異議人辯稱舉發當時燈號有無故
      障及是否有秒差等問題，經本院依職權查詢並無故障維修
      之紀錄，有桃園縣交通局95年5 月16日桃交工字第0950
      009122號函可證，足見異議人認為交通號誌燈故障一情，
      應屬推測之詞，尚難採認為有利之證詞。
    (2)又有關員警取締位置乙節，經舉發之員警到庭證述：當時
      確實離紅綠燈位置有100 公尺遠，雖看不到異議人之車輛
      方向紅綠燈，但可以異議人駕駛對向之位置，判斷紅燈或
      綠燈，如對象車輛是綠燈，異議人之車道必然是紅燈。又
      距離中間位置雖有一顆大樹，但不影響其看對向車道燈號
      ，而在紅綠燈轉換之際，並不取締，以免爭議過多，一定
      是對向車道綠燈才取締，又對向車道很多時，是不可能闖
      紅燈，應是對向車道車輛甚少，才會有闖紅燈的行為等語
      明確，有本院筆錄可證，上開證人所述已經明確具體說明
      異議人係闖紅燈，應足採信為真實。而異議人認為舉發警
      員無法明確知道其行車之燈號，除未提出積極之證據外，
      應係推測之詞，既然是推測之詞，既難採認為真。又異議
      人認為「攔檢地點距舉發違規之路口約150 －200 公尺遠
      ，其時為深夜22時30分許，而員警（含警車）係隱藏於人
      行道上，遠眺路口動向，並伺機突然衝出攔檢，異議人因
      此緊急煞車，由內車道向外急停，飽受驚嚇，惶惶不已，
      如是時尚有其它車輛或行人經過，肇生事故責任歸誰？而
      深夜由路邊突然衝出驚嚇百姓，甚而造成緊急煞車停靠等
      危險駕駛行為，亦為所述治安考量夫？」均屬未發生之假
      設情況，亦係事後推測之詞，尚難認為是不罰之正當理由
      。
    (3)再參照警察法第9 條對於警察之職權規定：「警察依法行
      使左列職權：一、發佈警察命令。二、違警處分。三、協
      助偵查犯罪。四、執行搜索、扣押、拘提及逮捕。五、行
      政執行。六、使用警械。七、有關警察業務之保安、正俗
      、交通、衛生、消防、救災、營業建築、市容整理、戶口
      查察、外事處理等事項。八、其他應執行法令事項。」、
      第3 條第1 項：「警察官制、官規、教育、服制、勤務制
      度及其他全國性警察法制，由中央立法並執行之，或交由
      直轄市、縣（市）執行之。」等可知道，執勤警察依據警
      察職權行使法相關規定行使職權，未逾越所欲達成執行目
      的之必要限度，且應以對人民權益侵害最少之適當方法為
      之即屬合法，異議人認為警察應如何執行交通勤務，應向
      警察主管機關提出建議，尚難認為不罰之理由。而本件警
      察親眼目睹異議人駕駛上開自用小客車闖紅燈，開立罰單
      交付異議人簽收，舉發警員本身即為證人，而其依據道路
      交通管理處罰條例所列之違規予以舉發，本質上為行政處
      分，屬於公務員基於職務上權力，依法就特定之具體事件
      所為具有公法上效果之單方行政行為，執勤警員並說明其
      判斷異議人違規之具體時間、地點、方法之依據，其舉發
      應被推定為真正，又立法者以道路交通管理處罰條例第92
      條第3 項之授權，賦予行政機關訂定違反道路交通管理事
      件統一裁罰基準及處理細則，使執勤員警得當機處分，以
      達其維護交通秩序、安全之行政目的。綜上所述，異議人
      如上辯稱，無非事後推諉卸責之詞，不足憑採。
五、綜上所述，應堪認定異議人確有上開之違規情事，參酌上開
    說明，異議人闖紅燈之違規，原處分機關審酌異議人違規情
    節，依照違反道路交通管理事件統一裁罰基準表、處以法律
    規定額度內之罰鍰2,700 元，並計違規點數3 點，自屬有據
    。異議人仍執詞聲明異議，洵無理由，本院應裁定駁回。
六、結論：依道路交通案件處理辦法第19條，裁定如主文。
中    華    民    國    95    年    6     月    5     日
                  交通法庭      法  官  張珈禎
以上正本證明與原本無異。
如不服本裁定，應於送達後5日內向本院提出抗告狀。
中    華    民    國    95    年    6     月    5    日
                                書記官  黃雅琦


司法院資訊處製作；財團法人民間司法改革基金會備份。
